【裁判字號】    97,訴,2005
【裁判日期】    980327
【裁判案由】    侵權行為損害賠償
【裁判全文】
臺灣高雄地方法院民事判決              97年度訴字第2005號
原      告  澄豪食品有限公司
法定代理人  甲○○
訴訟代理人  丙○○
被      告  丁○○
訴訟代理人  蔡鴻杰    律師
右當事人間請求損害賠償事件，原告提起刑事附帶民事訴訟（民
國97年度附民字第82號），經本院刑事庭移送民事庭審理，本院
於民國98年3 月6 日言詞辯論終結，判決如下：
    主      文
被告應給付原告新台幣壹佰貳拾萬零佰捌拾肆元，及自民國
九十七年四月二十四日起至清償日止，按週年利率百分之五計算
之利息。
本判決於原告提供新台幣肆拾壹萬壹仟元或等值之花蓮第一信用
合作社仁武分行無記名可轉讓定期存單為擔保後，得假執行。被
告如提出新台幣壹佰貳拾萬零佰捌拾肆元為原告預供擔保，
得免為假執行。
    事實及理由
一、按因犯罪而受損害之人，於刑事訴訟程序得附帶提起民事訴
    訟，對於被告及依民法負賠償責任之人，請求回復其損害。
    前項請求之範圍，依民法之規定。刑事訴訟法第487 條第1
    項揭有明文；次按附帶民事訴訟之對象，依刑事訴訟法第48
    7 條第1 項之規定，並不以刑事案被告為限，即依民法負賠
    償責任之人，亦包括在內。而按共同侵權行為人，依民第18
    5 條規定，既應負連帶賠償責任，則因犯罪而受損害之人對
    於非刑事共同被告之共同侵權行為人，自得本於上開規定，
    對之一併提起附帶民事訴訟。最高法院71年台附字第5 號判
    例要旨參照。又按盜侵權行為之被害人，其所有物自從遭
    受竊盜開始，經故買或故受物等加害行為，終至失其所有
    物而不能回復者，被害人之被害法益事實上僅所有權而已。
    此與共同侵權行為之多數加害人基於相互間共同之認識，先
    後侵害同一所有權，終至使其所有權滅失者，實無不同，自
    應成立共同加害之侵權行為。被告固抗辯：本院97年度易字
    第310 號訴外人乙○○及王水發（下稱乙○○等，另成立訴
    訟上和解）被訴共同竊盜刑事案件（下稱系爭刑案），被告
    並非系爭刑案有罪事實之被告，乃原告於系爭刑案審理中，
    一併對於乙○○等及被告提起附帶民事訴訟，其中關於被告
    部分，顯違反刑事訴訟法第487 條第1 項規定，其起訴不合
    法，應予駁回云云。惟查，原告於系爭刑案附帶起訴之事實
    ，係指摘乙○○等竊取原告所有如附表所示金門高梁酒及其
    他高梁酒後，將如附表所示之高梁酒銷贓予被告，其中除附
    表「追回瓶數」欄所示部分，業據原告追回外，尚有如附表
    「無法追回瓶數」欄所示之高梁酒，迄無法追回，致原告受
    有無法追回高梁酒等值之損害，爰本於民法共同侵權行為之
    法律關係，請求乙○○等與被告負不真正連帶損害賠償責任
    等情。揆諸前揭說明，被告自為乙○○等於系爭刑案被訴竊
    盜犯罪事實之共同侵權行為人，屬於刑事訴訟法第487 條第
    1 項規定所謂依民法負賠償責任之人，則原告在附帶民事訴
    訟中，起訴被告，請求損害賠償，要屬於法有據。從而，被
    告辯稱上情云云，洵屬無據。
二、原告主張：乙○○等於民國96年9 月21日凌晨1 時許，攜帶
    鐵皮剪、螺絲起子及六角扳手等工具，破壞原告設於高雄縣
    仁武鄉○○路265 號倉庫之防盜設備，竊取原告存放於倉庫
    內如附表所示金門高梁酒38度750 cc、58度1000cc及其他高
    梁酒後，將如附表所示之高梁酒銷贓予被告，其中除附表「
    追回瓶數」欄所示部分，業據原告追回外，尚有如附表「無
    法追回瓶數」欄所示之高梁酒，迄無法追回。嗣經原告參酌
    乙○○等證述合計竊取之高梁酒31 0箱，暨竊得之高梁酒每
    箱或為6 瓶裝，或為12瓶後，爰請求被告賠償其中如附表「
    原告請求瓶、箱數」欄所示之高梁酒（下稱系爭高梁酒）及
    「損失金額」欄所示合計新台幣（下同）1,230,384 元（下
    稱系爭金額）之損失。本件被告與乙○○等對於原告遭竊無
    法追回之系爭高梁酒，應負不真正連帶債務責任，爰本於民
    法第184 條第1 項侵權行為損害賠償請求權，訴請被告賠償
    損害等情。並聲明：被告應給付原告1,230, 384元，及自附
    帶民事起訴狀繕本送達翌日即97年4月24日起至清償日止，
    按週年利率5%計算之遲延利息；願提供現金或等值之花蓮第
    一信用合作社仁武分行無記名可轉讓定期存單為擔保，聲請
    宣告假執行。
三、被告則以：伊支付0000000 元之價格，向乙○○等購入系爭
    高粱酒，係屬有對價之買賣，並不知買受物品為竊盜之贓物
    。又被查扣之高梁酒，並非全部向乙○○等購入，其中有部
    分高粱酒，係其合法買受，自不構成侵權行為，不負損害賠
    償責任等語，資為抗辯。並聲明：原告之訴及假執行之聲請
    均駁回；如受不利之判決，願供擔保，請准宣告免為假執行
    。
四、兩造不爭執事項
（一）如附表所示之高粱酒為乙○○等於96年9月21日凌晨1時許
      ，攜帶足供兇器使用之鐵皮剪、螺絲起子、六角扳手等工
      具，破壞原告位在高雄縣仁武鄉○○路265 號倉庫之防盜
      設備所竊得，並將之銷售予被告。
（二）乙○○等竊盜原告所有如附表所示高梁酒之行為，業經本
      院刑事庭以系爭刑案判決應執行有期徒刑各2年確定。
（三）被告收受贓物罪部分，先於97年1 月22日，經台灣高雄地
      方法院檢察署（下稱高雄地檢署）檢察官以96年度偵字第
      27199 號緩起訴處分；嗣經台灣高等法院高雄分院檢察署
      發回續行偵查後，高雄地檢署檢察官於97年4 月29日偵查
      終結，以97年度偵續字第88號提起公訴，復經本院於97年
      5 月16日以97年度審易字第794 號刑事判決，認定管轄錯
      誤，裁定移送台灣彰化地方法院（下稱彰化地院）。旋彰
      化地院於97年11月19日以97年度易字第1350號故買物罪
      （下稱1350號刑案）判處被告有期徒刑4 月，得易科罰金
      確定。
五、兩造於審理中協商爭執事項為：被告是否應賠償原告損失？
    如應賠償，原告得請求之損害額為何？茲分述如下：
（一）原告主張被告明知乙○○等販售之系爭高梁酒係屬盜物
      ，仍予故買，造成伊受有系爭金額之損失等情，惟為被告
      所否認，並以：伊不知向乙○○等購買如附表所示之高梁
      酒，係盜物。又為警查扣之高梁酒，並非均向乙○○等
      購入云云置辯。
（二）被告固辯稱：其不知向乙○○等購買如附表所示之高梁酒
      ，係屬盜物，故對於原告而言，並不構成故買物罪之
      侵權行為損害賠償責任云云。惟查，乙○○等竊取原告所
      有包括如附表所示之高梁酒合計310箱，並將之銷售予被
      告。暨乙○○等竊盜高梁酒行為，亦經本院刑事庭以系爭
      刑案判決各應執行有期徒刑各年確定等情，為兩造所不爭
      執，並據乙○○等迭於系爭刑案警、偵及審判中自承無訛
      ；且經乙○○於本院審理中到庭證述綦詳（見本院卷第13
      2頁及第133頁），復據本院依職權調閱系爭刑案全卷審認
      無誤，堪予認定，足徵被告向乙○○等買入之高梁酒均屬
      盜物無訛。
（三）次查，被告向乙○○等購入包括如附表所示之高梁酒合計
      310箱時，已知悉其購入之高梁酒均屬乙○○等向他人竊
      取之盜物乙節，迭據被告於1350號刑案中自承：「（對
      故買物罪嫌是否坦承？）是」（見1350號刑案97年度偵
      續字第88號影印卷第10頁）等語；「（是否明知乙○○販
      售之高梁酒係竊盜所得物，仍分別於民國96年9月2日及
      同年9月21日，在嘉義縣竹崎鄉○○道下及彰化縣二林鎮
      東勢裡面前巷2號等處，以新台幣22萬950 0元及105萬元
      之價格，2次向乙○○收購吳建興、澄豪食品有限公司所
      有而各自在嘉義市○○路85號、高雄縣仁武鄉○○路26 5
      之倉庫內失竊之高梁酒各1批？）是」（見13 50號刑案審
      判卷第15頁背面）、「（為何要買該批失竊物？）因為
      比市面便宜」（見1350號刑案審判卷第16頁）等詞綦詳；
      暨於系爭刑案偵查中自陳：「（關於105萬收的部分要
      不要認罪？）我要認罪」、「（九十六年九月二十一日的
      何時？在何地方向乙○○竊盜集團購買什麼樣的物？）
      當天由乙○○將物送到彰化縣二林鎮東勢里面前巷2號
      我老家由我媽媽開門給他卸貨，綽號阿潭男子再於當天下
      午至我太平市的店裡找我，我再拿現金105萬給他」、「
      （九十六年九月二十一日你買到哪些物？）只有高梁酒
      。價值105萬元」（見96年度偵字第27199號偵查卷第49頁
      至第50頁）等情無訛，堪予認定。是被告辯稱：伊向乙○
      ○等購入包括如附表所示之高梁酒合計310箱時，並不知
      悉其購入之高梁酒係屬盜物云云，洵難採信。從而，原
      告主張被告明知乙○○等出售包括如附表所示之高梁酒，
      均屬盜物，仍予故買，應對其受有無法追回系爭高梁酒
      之損失，負侵權行為損害賠償責任乙節，即堪採認。
（四）被告雖又辯稱：為警查扣之高梁酒，並非均向乙○○等購
      入云云。惟查，被告確實向乙○○等購入包括如附表所示
      之高梁酒合計310箱之盜物乙節，業如上述。次查，被
      告向乙○○故買原告所有遭竊取之系爭高梁酒，迄未能追
      回乙節，亦為被告所不爭執，則被告就原告損失之系爭高
      梁酒，即應負侵權行為損害賠償責任。從而，被告以：為
      警查扣之高梁酒，並非均向乙○○等購入云云置辯，縱使
      為真，亦無從執為有利於被告之認定。況被告迄未舉證證
      明為警查扣，並經原告領回之高梁酒，其中哪些高梁酒，
      係屬被告合法向他人購買，顯見被告所辯上詞云云，難為
      其有利之認定。
（五）此外，被告因為故買乙○○等銷售包括如附表所示高梁酒
      之盜物，致遭彰化地院判決有期徒刑4 月，得易科罰金
      乙節，亦如上述，益徵被告確實故買原告被竊包括如附表
      所示高梁酒合計310 箱無訛，則原告主張被告故買盜物
      行為，應對原告被竊致無法收回系爭高梁酒之損失，負侵
      權行為損害賠償責任，即屬有據。
（六）末查，原告主張損失之系爭高梁酒，價值合計1,230,384
      元乙節，為被告所不爭執（見本院卷第172 頁），堪予認
      定。從而，原告主張其因被告故買盜物，致其受有無法
      追回系爭高梁酒等值1,230,384 元之損害，洵屬有據。
六、按被害人以所有物被侵害致無法回復，而請求金錢賠償者，
    如以催告侵權行為人賠償方式為之，而侵權行為人遲延賠償
    金錢時，則被害人自得依民法第233 條第1 項前段、第229
    條第2 項之規定，請求自催告時起，按年息5%計算之法定遲
    延利息。經查，原告提起本件附帶民事訴訟，其起訴狀繕本
    於97年4 月23日送達被告乙節，有送達證書1 紙附卷可參（
    見本院卷第10頁），堪可認定。從而，原告依民法第184 條
    第1 項侵權行為損害賠償法律關係，請求被告給付1,230,38
    4 元，及自起訴狀繕本送達翌日即97年4 月24日起至清償日
    止，按週年利率5%計算之遲延利息，為有理由，應予准許。
七、兩造均陳明願供擔保，請准宣告假執行或免為假執行，爰分
    別諭知如主文第2項所示。本件係屬刑事附帶民事訴訟，既
    無裁判費繳納，復查無其他訴訟費用之支出，爰不為訴訟費
    用負擔之諭知，併予敘明。
八、本件事證已臻明確，兩造其餘攻擊防禦方法及舉證，核於判
    決結果不生影響，爰不一一論斷，附此敘明。
九、結論：原告之訴為有理由，依民事訴訟法第390 條第2 項及
    第392 條第2 項，判決如主文。
中    華    民    國    98    年    3     月    27    日
                    民事第五庭  法  官  李昭彥
正本係照原本作成。
如不服本判決，應於送達後20日內，向本院提出上訴狀並表明上
訴理由，如於本判決送達前提起上訴者，應於判決送達後10日內
補提上訴理由書（須附繕本）。
中    華    民    國    98    年    3     月    27    日
                                書記官  鄭淑華
附表：新台幣
┌──┬────┬──┬──┬───┬───┬───┬────┬──┐
│編號│品    名│瓶數│箱數│進貨單│已追回│無法追│原告請求│損失│
│    │        │    │    │價(元)│瓶數  │回瓶數│瓶、箱數│金額│
├──┼────┼──┼──┼───┼───┼───┼────┼──┤
│1   │金門高粱│1692│141 │435   │134   │1558  │1536瓶  │668,│
│    │酒38度  │    │(每 │      │      │      │(折合約 │160 │
│    │750cc   │    │箱12│      │      │      │ 128箱) │元  │
│    │        │    │瓶) │      │      │      │        │    │
├──┼────┼──┼──┼───┼───┼───┼────┼──┤
│2   │金門高粱│870 │145 │689   │27    │843   │816瓶   │562,│
│    │酒58度  │    │(每 │      │      │      │(折合約 │224 │
│    │1000cc（│    │箱6 │      │      │      │ 136箱) │元  │
│    │端午紀念│    │瓶) │      │      │      │        │    │
│    │酒）    │    │    │      │      │      │        │    │
├──┼────┼──┴──┼───┴───┴───┴────┴──┤
│總計│        │2562瓶    │               損失金額總計1,230,384元│
│    │        │          │                                      │
└──┴────┴─────┴───────────────────┘


司法院資訊處製作；財團法人民間司法改革基金會備份。
